臺灣新竹地方法院刑事判決　　　　　　　　　　　　　九十一年度易字第五三號
　　公　訴　人　臺灣新竹地方法院檢察署檢察官
　　被　　　告　丙○○
右列被告因違反臺灣地區與大陸地區人民關係條例案件，經檢察官聲請以簡易判決處
刑（九十一年度偵字第二四八八號），本院改依通常程序審理，並判決如左：
    主  文
丙○○無罪。
    理  由
一、聲請意旨略以：被告丙○○於民國九十一年五月二日晚上九時許起，未經主管機
    關許可，在其所開設之新竹市○區○○○路十六號「味味鴨肉麵」店內，僱用合
    法來台探親之大陸地區人民丁○○，從事端菜、洗碗等打雜之工作。嗣於同年月
    四日晚上十一時二十五分許，在上址為警查獲，因認被告丙○○所為係違反台灣
    地區與大陸地區人民關係條例第十五條第四款之僱用大陸地區人民在臺灣地區從
    事未經許可之工作規定，而犯同法第八十三條第一項之罪嫌等語。
二、按犯罪事實應依證據認定之，無證據不得推定其犯罪事實；又不能證明被告犯罪
    者，應諭知無罪之判決，刑事訴訟法第一百五十四條、第三百零一條第一項，分
    別定有明文。
三、公訴人認被告涉犯上開罪嫌，無非以：右揭犯罪事實，業據證人丁○○於警訊中
    證述實在，被告亦於本署初訊時亦坦承丁○○是來幫忙的等語。被告僱用丁○○
    於上址工作無疑，雖仍在試用階段而未談及薪資數額，仍無礙二人間之僱用契約
    之成立等語，為其論據。
四、訊據被告丙○○固坦承丁○○於為警查獲前幾日確實都有在其所經營之味味鴨肉
    麵幫忙，惟其並未雇用丁○○，辯稱：她是我以前鄰居乙○○父親施志清喪偶後
    再娶的對象，幾年前我去大陸福州玩時就認識她，因為我兒子黃柏凱發生車禍很
    嚴重在加護病房，以前店裡主要是我兒子在做，為了他的醫藥費我還是得開店，
    那段時間我的朋友都常來店裡幫我，當時丁○○人正在臺灣，她知道以後就從臺
    南上來看我，也順便在店裡幫我招呼客人，我沒有僱用她，更沒有付她薪水等語
    。
五、本院經調查各項證據後，認定被告丙○○無罪之理由如下：
（一）經查，被告丙○○之長子黃柏凱為六十六年十月二十五日生，於九十一年三月
      二十日經急診入行政院衛生署新竹醫院加護房治療，經歷多次手術，出院前醫
      師出具證明診斷其狀況為：頭部外傷併腦震盪及蜘蛛膜下腔出血、多處肋骨骨
      折併右側血胸、腹部鈍傷併脾臟破裂及內出血、低血量休克、右側肋膜積水、
      骨盆骨折、右側膿胸與胸膜滲液、左側肱骨骨折併橈神經病變暨右側大腿燒燙
      傷等傷勢，至同年六月二十二日出院，但目前認知功能及神經損傷皆未完全恢
      復，尚需接受後續復健治療，有行政院衛生署新竹醫院九一診字第一四一九一
      號住院診斷證明書一份附於本院卷內可憑，並有被告於九十一年四月十七日向
      全民健康保險局申請全民健康保險重大傷病證明之全民健康保險重大傷病證明
      申請書影本一份附於本院卷內可參。故，被告指稱該段時間其兒子黃柏凱因車
      禍受有重傷、住在加護病房等情，確為真實。
（二）次查，經傳訊證人乙○○，其具結證稱：丙○○是我以前住在仁愛國宅的鄰居
      ，我們認識已經二十幾年，至於丁○○，她與我父親施志清之前就認識，在我
      母親去世後，我父親就娶他當老婆照顧我父親，應該是我回臺南看父親時有提
      到丙○○的小孩車禍昏迷，可能是丁○○聽到後，自己主動與丙○○聯絡上來
      新竹的，因為她與丙○○在幾年前，因為當時丙○○說要去福州玩，我是福州
      人，我告訴他我那邊有朋友丁○○，叫她可以去找丁○○玩，她們二人因此認
      識等語（見本院九十一年十月三十一日審理筆錄第六至七頁），證人乙○○所
      言核與本院函調之證人施志清全戶戶籍謄本內容所載及被告丙○○之入出境查
      詢結果相符，有上開戶籍謄本及入出境查詢結果表各一份附於本院卷內可憑，
      是以，證人丁○○的確是與證人乙○○的父親施志清合法結婚後入境來台之大
      陸地區人民，證人丁○○並非偷渡客，而被告與證人丁○○間，亦應如被告所
      辯稱其二人係在本案發生前即認識。
（二）復查，本院再傳訊證人即當場現場查獲之警員甲○○，其結證稱：這個案子是
      有人在四月十八日檢舉，我請同事戊○○佯裝是客人在四月二十六日去消費看
      看，他發現果然有大陸人，所以五月四日晚上十一點多，因為當地是屬於埔頂
      派出所的轄區，我就帶關東橋派出所的人員去抓，在我遣返丁○○回大陸從高
      雄出境的路上，她告訴我說她老公的年紀很大，她老公對她們家鄉很照顧，老
      婆死後就娶她當太太，她都叫他先生為大伯，她們的確有住在一起，我事後有
      去查過，她夫家的家境很不錯，她先生也沒有前科，她告訴我是因為丙○○的
  兒子出車禍，透過丙○○的哥哥才請她過來幫忙，我當天在現場觀察，丙○○
      與丁○○二人應該很熟，因為丙○○當天有讓丁○○幫忙收錢、找錢，與一般
      大陸客都是在廚房幫忙的情形不同等語（參本院九十一年九月三日第二份訊問
      筆錄第二至三頁），證人甲○○所言，亦與本院函調之證人施志清全戶戶籍謄
      本、全民健康保險重大傷病證明申請書等內容所載及被告辯稱是因為兒子黃柏
      凱出車禍，鴨肉麵店缺人手等情相合。再經傳訊證人即查獲前二次至味味鴨肉
      麵店查訪的警員戊○○，其結證稱：我第一次是晚上十點多去的，我去吃麵，
      現場的大陸女子（經當庭指認照片後確定是證人丁○○）來收碗筷，她也有跟
      客人打招呼，因為她的口音與一般人不同，所以我特別注意她，回去後我向巡
      官報告，第二次是巡官跟我一起去，也是晚上十點多，我指給巡官看，他也認
      為是大陸女子，我們去了二次才取締，二次去吃麵時，除了丁○○以外，丙○○也都在現場，我後來和甲○○一起遣送她回去，不記得她說她來多久了，只
      記得她說是老闆娘的親人發生車禍，她是來幫忙的等語（見本院九十一年十月
      三十一日審理筆錄第三至五頁），互核二位證人即警員甲○○與戊○○之證詞
      ，應可知證人丁○○並非因為來台後經濟窘困而至被告所經營之味味鴨肉麵店
      工作，應確係證人丁○○在知道被告家裡發生事情，基於人性之關懷而主動至
      新竹探望被告，又因為被告一時忙不過來，才利用短暫到新竹的時間到味味鴨
      肉麵店幫忙端菜、收桌子；參諸，案外人施志清已年近九十，平日均由證人丁○○照料，已據證人即施志清之女乙○○證述在卷，事實上證人丁○○應無必
      要在家境富裕、先生亦須自己照料的情形下，自臺南北上新竹打工，至此，尚
      不能以此即認定被告有僱用證人丁○○之事實。
   綜上所述，此部分尚無法證明被告丙○○犯罪，此外，復查無其他積極證據足資
   認定被告丙○○有公訴人所指之僱用證人丁○○之犯行，本院自應對被告丙○○
   為無罪判決之諭知，以免冤抑。
六、據上論斷，應依刑事訴訟法第四百五十二條、第三百零一條第一項，判決如主文
    。
本案經檢察官劉邦繡到庭執行職務。
中      華      民      國    九十一    年     十一     月    二十六    日
                                    臺灣新竹地方法院刑事第一庭
                                        法  官    遲中慧
右正本證明與原本無異。
如不服本判決，應於判決送達後十日內向本院提出上訴狀( 應附繕本 )，上訴於
臺灣高等法院。
                                        書記官    龔柏萃
中      華      民      國    九十一    年     十一     月    二十六    日
